【裁判字號】    98,訴,589
【裁判日期】    980729
【裁判案由】    違反毒品危害防制條例
【裁判全文】
臺灣嘉義地方法院刑事判決               98年度訴字第589號
公  訴  人  臺灣嘉義地方法院檢察署檢察官
被      告  甲○○
上列被告因違反毒品危害防制條例案件，經檢察官提起公訴（98
年度毒偵字第775 號），被告於準備程序中就被訴事實為有罪之
陳述，經本院合議庭裁定由受命法官改依簡式審判程序審理，判
決如下：
    主  文
甲○○施用第一級毒品，累犯，處有期徒刑捌月，扣案注射針筒
壹支沒收。
    犯 罪 事 實
一、甲○○前曾：(一)因施用毒品案件，經本院裁定令入勒戒處所
    施以觀察、勒戒後，認有繼續施用毒品傾向，再經本院裁定
    令入戒治處所施以強制戒治，嗣因無繼續戒治必要，經本院
    裁定停止戒治，再經裁定撤銷停止戒治，令入戒治處所施以
    強制戒治後，認無繼續戒治之必要，由本院裁定所餘戒治期
    間付保護管束，而於民國89年4 月26日釋放，89年5 月7 日
    保護管束期滿未經撤銷停止戒治，視為強制戒治執行完畢，
    並由臺灣嘉義地方法院檢察署檢察官以89年度戒毒偵字第64
    號為不起訴處分確定；嗣又於上開強制戒治執行完畢釋放後
    5 年內，自93年1 月初某日起至同年2 月18日止連續施用第
    一級毒品，經本院以93年度訴字第237 號判決判處有期徒刑
    8 月確定。(二)另因施用第一級毒品案件，經本院先後以95年
    度訴字第563 號判決判處有期徒刑7 月、以96年度訴字第1
    號判決判處有期徒刑7 月，嗣經本院分別裁定減刑後，2 罪
    接續執行，於96年10月26日縮短刑期執行完畢。
二、詎甲○○仍不知悔改，基於施用第一級毒品之犯意，於98年
    4 月10日16時許，在嘉義市○○路旁，以將海洛因置於水內
    使其溶解後，再以針筒注射之方式，施用海洛因1 次。嗣於
    98年4 月11日22時許，在嘉義縣太保市過溝里過溝45之111
    號處為警查獲，並扣得被告所有用以施用海洛因之注射針筒
    1 支，另經員警於同日23時10分採集其尿液送驗，結果呈海
    洛因代謝物嗎啡陽性反應，而悉上情。
三、案經嘉義縣警察局民雄分局報請臺灣嘉義地方法院檢察署檢
    察官偵查起訴。
    理  由
一、本件被告所涉犯者為毒品危害防制條例第10條第1 項，非死
    刑、無期徒刑、最輕本刑為3 年以上有期徒刑之罪或高等法
    院管轄第一審案件。本院行準備程序時，被告就被訴事實為
    有罪之陳述，經告知簡式審判程序之旨，並聽取檢察官及被
    告之意見後，本院爰依刑事訴訟法第273 條之1 第1 項裁定
    由受命法官獨任進行簡式審判程序。故本件簡式審判程序之
    證據調查，依刑事訴訟法第273 條之2 之規定，不受同法第
    159 條第1 項、第161 條之2 、第161 條之3 、第163 條之
    1 及第164 條至第170 條規定之限制，合先敘明。
二、訊據被告對於上開犯罪事實，於警詢、偵查及本院審理中均
    坦承不諱（見警卷第3 頁、偵卷第11頁，本院卷第37、44頁
    ）；另其於98年4 月11日23時10分許為警採尿送驗，結果呈
    海洛因代謝物嗎啡陽性反應，有代號與真實姓名對照表（代
    號為：98民A045）、台灣檢驗科技股份有限公司98年4 月29
    日濫用藥物尿液檢驗報告各1 份在卷可佐（見警卷第5 至6
    頁）；此外並有扣押書、員警查獲被告之照片2 張附卷可參
    ，（見警卷第4 、7 頁），以及注射針筒1 支扣案足憑。綜
    上堪認被告具任意性之自白與事實相符。
三、按施用第一、二級毒品為犯罪行為，毒品危害防制條例第10
    條定有處罰明文；故施用第一、二級毒品者，依前揭規定本
    應科以刑罰，惟基於刑事政策，對合於一定條件之施用者，
    則依同條例第20條、第23條之規定，施以觀察、勒戒及強制
    戒治之保安處分；又毒品危害防制條例於92年7 月9 日修正
    公布，自93年1 月9 日施行，其中第20條、第23條將施用毒
    品之刑事處遇程序，區分為「初犯」及「5 年內再犯」、「
    五年後再犯」，依其立法理由之說明：「初犯」，經觀察、
    勒戒或強制戒治後，應為不起訴處分或不付審理之裁定；經
    觀察、勒戒或強制戒治執行完畢釋放後，「5 年內再犯」者
    ，因其再犯率甚高，原實施之觀察、勒戒及強制戒治既已無
    法收其實效，爰依法追訴或裁定交付審理；至於經觀察、勒
    戒或強制戒治執行完畢釋放後，「5 年後再犯」者，前所實
    施之觀察、勒戒或強制戒治已足以遮斷其施用毒品之毒癮，
    為期自新及協助其斷除毒癮，仍適用「初犯」規定，先經觀
    察、勒戒或強制戒治之程序；從而依修正後之規定，僅限於
    「初犯」及「5 年後再犯」兩種情形，始應先經觀察、勒戒
    或強制戒治程序；倘被告於5 年內已再犯，經依法追訴處罰
    ，縱其第3 次（或第3 次以上）再度施用毒品之時間，在初
    犯經觀察、勒戒或強制戒治執行完畢釋放5 年以後，已不合
    於「5 年後再犯」之規定，且因已於「5 年內再犯」，顯見
    其再犯率甚高，原實施觀察、勒戒或強制戒治，已無法收其
    實效，即應依該條例第10條處罰（最高法院97年度第5 次刑
    事庭會議決議二參照）。被告前因施用毒品案件，經本院裁
    定令入戒治處所施以強制戒治後，於89年5 月7 日停止戒治
    付保護管束期滿，視為執行完畢，嗣於5 年內之93年1 月初
    至同年2 月18日間再犯施用第一級毒品罪，經本院以93年度
    訴字第237 號判決判處有期徒刑8 月確定等情，業如前述，
    並有本院上開裁判以及臺灣高等法院被告前案紀錄表在卷足
    憑；揆諸前揭說明，被告所為本件施用第一級毒品犯行，即
    應依毒品危害防制條例第10條之規定處罰，本件事證明確，
    應予依法論科。
四、論罪科刑：
(一)查海洛因為毒品危害防制條例所定之第一級毒品，是核被告
    所為，係犯毒品危害防制條例第10條第1 項之施用第一級毒
    品罪；其為施用而持有海洛因之低度行為，為施用之高度行
    為所吸收，不另論罪。另被告有如犯罪事實一(二)所述之前案
    紀錄，於96年10月26日縮短刑期執行完畢，有上述前案紀錄
    表附卷可稽，其於受徒刑之執行完畢後，5 年以內故意再犯
    本件有期徒刑以上之罪，應依刑法第47條第1 項之規定論以
    累犯，並加重其刑。
(二)爰依被告之供述（見本院卷第45頁）及卷附其前案紀錄表、
    前案判決書等，審酌：被告係國小畢業之智識程度，有多次
    施用毒品之前案紀錄，入監前係從事鐵工、與雙親同住之生
    活狀況，及其經觀察、勒戒及強制戒治，仍未戒除毒癮，屢
    次遭查獲施用毒品，顯然缺乏禁絕毒害決心，惟施用毒品係
    屬戕害自身健康之行為，及其犯後坦承犯行，態度尚稱良好
    等一切情狀，並參酌公訴人求處被告有期徒刑8 月，被告亦
    同意公訴人求刑之意見（見本院卷第46頁），量處如主文所
    示之刑，以資懲儆。
(三)扣案注射針筒1 支，係被告所有用以施用海洛因之物，業據
    其供承在卷（見本院卷第44頁），爰依刑法第38條第1 項第
    2 款之規定併予宣告沒收。
據上論斷，應依刑事訴訟法第273 條之1 第1 項、第299 條第1
項前段，毒品危害防制條例第10條第1 項，刑法第11條前段、第
47條第1 項、第38條第1 項第2 款，判決如主文。
本案經檢察官楊騏嘉到庭執行職務。
中    華    民    國    98    年     7    月    29    日
                  刑事第三庭  法  官  陳 蒨 儀
以上正本證明與原本無異。
如不服本判決應於收受判決後10日內向本院提出上訴書狀，並應
敘述具體理由；其未敘述上訴理由者，應於上訴期間屆滿後20日
內向本院補提理由書（均須按他造當事人之人數附繕本）「切勿
逕送上級法院」。
中    華    民    國    98    年    9     月    29    日
                              書記官 楊 國 色
附錄本判決論罪法條：
毒品危害防制條例第10條第1項
施用第一級毒品者，處6 月以上5 年以下有期徒刑。


司法院資訊處製作；財團法人民間司法改革基金會備份。
